【裁判字號】    91,交簡上,26
【裁判日期】    920520
【裁判案由】    過失傷害
【裁判全文】
臺灣嘉義地方法院刑事判決                        九十一年度交簡上字第二六號
    上  訴  人  臺灣嘉義地方法院檢察署檢察官
    被      告  甲○○
右上訴人因過失傷害案件，不服本院嘉義簡易庭九十一年度交簡字第六二一號中華民
國九十一年五月二十四日第一審判決（臺灣嘉義地方法院檢察署聲請簡易判決處刑案
號：九十一年度偵字第一三五三號），提起上訴，本院管轄之第二審合議庭判決如左
：
    主  文
原判決撤銷。
甲○○因過失傷害人，處有期徒刑肆月，如易科罰金，以參佰元折算壹日。
    事  實
一、甲○○於民國九十年十一月二十五日十七時四十五分許，駕駛車牌號碼ＨＫ─五
    六五一號自小客車，沿嘉義縣大林鎮○○路由南向西方向行駛。行經嘉義縣大林
    鎮○○路與中興路設有閃光紅燈之交岔路口時，原應注意汽車行進中駕駛人應注
    意車前狀況，隨時採取必要安全措施。又閃光紅燈號誌表示「停車再開」，車輛
    應減速接近，先停止於交岔路口前，讓幹道車優先通行後認為安全時，方得續行
    。而依當時之天候晴、有暮光、路面乾燥無陷、亦無障礙物、視距良好，而無不
    能注意之情事，竟疏於注意前方及交岔路口車輛之動態，即貿然於通過上開閃光
    紅燈路口。適有丁○○駕駛車牌號碼ＬＴＤ─一三一號重型機車附載丙○○沿嘉
    義縣大林鎮○○路往梅山鄉方向行駛，亦疏未注意行經閃光黃燈表示「警告」，
    車輛應減速接近，注意安全，小心通過。兩車因而發生碰撞，致丁○○受有左踝
    骨骨折之傷害，丙○○則受有右側後外側韌帶斷裂、右側外側韌帶斷裂、右側後
    十字韌帶斷裂、右側前十字韌帶斷裂等傷害。
二、案經丁○○、丙○○訴由嘉義縣警察局民雄分局報由臺灣嘉義地方法院檢察署檢
    察官偵查起訴。
    理  由
一、訊據被告甲○○固坦承於上揭時、地，駕駛自小客車與告訴人丁○○所駕駛之機
    車發生車禍之事實，惟矢口過失傷害犯行，辯稱：有先停車看是否有其他來車後
    ，才左轉至中興路云云。經查：告訴人丁○○所駕駛之機車係沿嘉義縣大林鎮○○路往梅山鄉方向行駛，被告係沿嘉義縣大林鎮○○路左轉至中興路，而依警卷
    所附道路交通事故調查報告表之現場圖所示，應能注意告訴人丁○○之機車。且
    被告方向之號誌係閃光紅燈，除應停車再開之外，尚須先停止於交岔路口前，讓
    幹道車優先通行後認為安全時，方得續行。告訴人丁○○及丙○○均陳稱當時車
    速在四十公里左右（詳警卷第三頁反面），則被告應能在中林路口前注意之。其
    竟仍繼續前行，足證其未注意告訴人丁○○之機車，仍行左轉，而有過失之事實
    。此外並有本院勘驗筆錄、道路交通事故調查報告表、照片八幀在卷可稽。而告
    訴人丁○○因本件車禍受有左踝骨骨折之傷害，丙○○則受有右側後外側韌帶斷
    裂、右側外側韌帶斷裂、右側後十字韌帶斷裂、右側前十字韌帶斷裂等傷害之事
    實，亦有財團法人佛教慈濟綜合醫院大林分院診斷證明書二紙附卷可證。
二、按汽車行駛至交岔路口，其行進、轉彎，應遵守燈光號誌；再閃光黃燈表示「警
    告」，車輛應減速接近，注意安全，小心通過；閃光紅燈表示「停車再開」，車
    輛應減速接近，先停止於交岔路口前，讓幹道車優先通行後認為安全時，方得續
    行。道路交通安全規則第一百零二條第一項第一款、道路交通標誌標線號誌設置
    規則第二百十一條第一款、第二款分別定有明文。被告自承領有駕駛執照，自應
    注意上開規定。而當時天候霧、暮光、道路乾燥無缺陷、亦無障礙物之事實，有
    道路交通事故調查報告表可稽，而無不能注意之情事，足見被告自應更加謹慎，
    小心駕駛。而於肇事當時並無不能注意之情事，當時天候霧，而行駛方向為閃光
    紅燈號誌處，未減速接近，先停止於交岔路口前，讓幹道之告訴人丁○○之機車
    優先通行，因而肇事，被告二人均有過失自明。本件車禍經送臺灣省嘉雲區車輛
    行車故鑑定委員會鑑定，亦認為：「一、甲○○駕駛自小客車，行經閃光紅燈號
    誌交岔路口，支線道左轉車未暫停讓幹線道直行車先行，為肇事主因；丁○○未
    達考照年齡駕駛重機車，行經閃光黃燈號誌交岔路口，未注意安全，小心通過，
    為肇事次因」，有該委員會九十二年二月十九日嘉鑑字第九二○○九三號鑑定意
    見書在卷足稽。綜上所述，被告確有上述過失犯行，且其過失與告訴人等所受傷
    害間亦有相當因果關係，事證明確，被告犯行堪以認定。
三、核被告所為，係犯刑法第二百八十四條第一項之過失傷害罪。被告一過失行為，
    致丁○○、丙○○受傷，係觸犯構成要件相同之罪名，屬同種想像競合犯，應從
    一情節較重處斷。又被告於肇事後，未被發覺前，即主動向接獲報案而至現場處
    理之警員承認肇事自首等情，業據證人乙○○證述明確（詳本院九十一年八月二
    十一日訊問筆錄），並有嘉義縣警察局民雄分局之現場處理調查表（詳警卷第十
    頁）可稽，且因而接受本件之裁判，應依刑法第六十二條前段之規定減輕其刑。
四、原審以被告罪證明確，予以論罪科刑，固非無見。惟原審漏未審酌告訴人丁○○
    未遵守「閃光黃燈」之燈光號誌規定，注意安全，小心通過之情狀，未認定告訴
    人丁○○與有過失，即有未當。且告訴人丁○○因本件車禍受有左踝骨骨折之傷
    害，丙○○則受有右側後外側韌帶斷裂、右側外側韌帶斷裂、右側後十字韌帶斷
    裂、右側前十字韌帶斷裂等傷害，傷害非輕，僅量處被告拘役四十日，顯不符罪
    刑比例原則，亦有未洽。原判決既有可議，應由本院將原判決撤銷改判。爰審酌
    被告過失之程度，告訴人丁○○亦與有過失，與丁○○、丙○○所受傷害程度，
    且未和告訴人達成和解，被告犯後態度等一切情狀，量處如主文所示之刑，並諭
    知易科罰金之折算標準。
據上論斷，應依刑事訴訟法第四百五十五條之一第一項、第三項、第三百六十九條第
一項前段、第三百六十四條、第二百九十九條第一項前段，刑法第二百八十四條一項
前段、第五十五條、第六十二條前段、第四十一條第一項前段、罰金罰鍰提高標準條
例第一條前段、第二條，判決如主文。
本案經檢察官周欣潔到庭執行職務
中      華      民      國    九十二    年      五      月     二十     日
                                  臺灣嘉義地方法院交通法庭
                                    審判長法  官  沈  福  財
                                          法  官  康  存  真
                                          法  官  張  育  彰
右正本證明與原本無異。
本件不得上訴。
中      華      民      國    九十二    年      五      月     二十     日
                                          書記官  林  秀  敏
附錄法條：
中華民國刑法第二百八十四條
因過失傷害人者，處六月以下有期徒刑、拘役或五百元以下罰金，致重傷者，處一年
以下有期徒刑、拘役或五百元以下罰金。
從事業務之人，因業務上之過失傷害人者，處一年以下有期徒刑、拘役或一千元以下
罰金，致重傷者，處三年以下有期徒刑、拘役或二千元以下罰金。


司法院資訊處製作；財團法人民間司法改革基金會備份。
